【裁判字號】    95,交聲,252
【裁判日期】    950929
【裁判案由】    違反道路交通管理處罰條例聲明異議
【裁判全文】
臺灣新竹地方法院交通事件裁定         95年度交聲字第252號
移送機關即
原處分機關  交通部公路總局新竹區監理所新竹市監理站
異  議  人
即受處分人  甲○○
上列異議人即受處分人因違反道路交通管理處罰條例案件，對於
交通部公路總局新竹區監理所民國95年8月31日所為之竹監新三
字第裁51-E00000000號違反道路交通管理事件裁決書，聲明異議
，本院裁定如下：
    主  文
原處分均撤銷。
甲○○汽車駕駛人，行經有燈光號誌管制之交岔路闖紅燈，處罰
鍰新臺幣壹仟捌佰元。
    理  由
一原處分機關交通部公路總局新竹區監理所新竹監理站裁決理由
  係以異議人即受處分人甲○○所有之車牌號碼GP6－787號重型
  機車，於民國95年6月18日13時26分許行經新竹市○○路與東
  大路有燈光號誌管制之交岔路口時，其行車方向之號誌為紅燈
  ，竟騎車闖越紅燈，為執行交通稽查勤務之新竹市警察局警員
  當場發現後指示其停車接受稽查，惟駕駛人拒絕停車受檢，並
  加速逃逸，嗣經警員記下車牌號碼，返所查詢確認車輛所有人
  資料無誤後，逕行掣單舉發受處分人有：(一)駕車行經有燈光號
  誌管制之交岔號口闖紅燈及(二)拒絕停車接受稽查而逃逸之違規
  行為。嗣受處分人收受違規舉發通知單後，於指定應到案時間
  內提出陳述，經原處分機關請舉發單位即新竹市警察局調查結
  果，仍認受處分人確有前述違規行為，原處分機關乃依道路交
  通管理處罰條例第53條第1項、第60條第1項，裁處受處分人罰
  鍰新台幣（下同）4,800元。
二聲明異議意旨略以：異議人於95年6月18日13時26分許行經新
  竹市○○路與東大路交叉路口時，因該路段車流量大，不可能
  闖紅燈，原處分事實認定顯有錯誤，請求撤銷原處分等語。
三按犯罪事實應依證據認定之，無證據不得推定其事實；又不能
  證明被告犯罪或其行為不罰者，應諭知無罪之判決，法院受理
  有關交通事件，準用刑事訴訟法之規定；其處理辦法，由司法
  院會同行政院定之，道路交通管理處罰條例第89條、刑事訴訟
  法第154條第2項、第301條第1項亦有明文可據。是於法院受理
  交通異議案件，準用上揭刑事訴訟法規定之結果，如依現存證
  據無法為不利於異議人之認定，亦即依現存證據無法認定異議
  人有為違規之事實存在時，即應為不罰之裁定。又道路交通案
  件處理辦法第20條規定：交通法庭認為聲明異議有理由者，應
  以裁定將原處分經聲明異議部分撤銷，並自為裁定。
四本院查：
(一)本件異議人所有之上開機車，其駕駛人於前揭時、地行經有燈
  光號誌管制之交岔路口時闖越紅燈之事實，有違規查詢報表、
  新竹市警察局第一分局95年8月7日竹市警一分五字第09500175
  24號函、新竹市監理站95年8月31日竹監新三字第裁51-E00000
  000號裁決書、交通部公路總局新竹區監理所新竹市監理站95
  年8月17日竹監新字第0953300429號函各1份在卷可稽，並經舉
  發本件違規行為之新竹市警察局交通一分隊員警乙○○結證明
  確。且證人乙○○就取締經過詳細證稱：「當時我值交整勤務
  ，我記得違規車輛是由西濱路紅燈左轉東大路，我人在靠近要
  往東西向道路的角落，...，狀況就是紅燈左轉。」、「我當
  時記在我的告（舉）發單的簿子上，我有紀錄車號和時間。」
  等語（見本院卷第22至23頁），並提出其取締時立即紀錄上述
  機車車牌之舉發單封面1張到院，異議人亦不諱言其曾於受舉
  發之時間騎乘上述機車行經該路段。以證人為執行交通勤務之
  公務員，對於記明車輛牌照號碼、車型等可資辨明之資料，為
  其業務內之事項，其觀察程度本較一般人更為專注，又依其證
  述內容，非但對於事發經過描述詳細，所述情節亦均合於常情
  而無矛盾齟齬，且係將當場記下之車牌號碼與事後查詢車籍資
  料核對，所查出之車型、顏色、排器量等均與現場目睹之違規
  車輛確認相符無誤後始開單舉發，自無誤認車輛之可能。況證
  人與異議人素不相識，並無宿怨，係依法執行勤務之公務員，
  當無設詞誣陷異議人致己身負偽證刑責之理，是證人前揭證言
  堪予採信，異議人否認之詞並無可取，其
  本件受裁罰之闖越紅燈違規行為，堪予認定。
(二)汽車駕駛人，駕駛汽車有違反本條例之行為，經交通勤務警察
  制止時，拒絕停車接受稽查而逃逸者，除按各該條規定處罰外
  ，處3,000元以上6,000元以下罰鍰，道路交通管理處罰條例第
  60條第1項固有明文，然必以執行交通勤務警察之制止行為，
  客觀上已足使駕駛人知悉而仍拒絕停車接受稽查逃逸，始足當
  之。若駕駛人無從認識其已受制止，以致於未能立即停車，仍
  不得加以處罰。異議人堅決否認其經警吹哨指示停車接受稽查
  而拒不停車受檢之事實。經訊之證人乙○○證稱：伊係以吹哨
  方式鳴笛，伊發現違規機車當時，和機車駕駛人分處對角路口
  ，鳴哨時駕駛人已經左轉，距離更遠，而且背對伊，伊記得駕
  駛人並沒有回頭，或許駕駛人無法瞭解伊是對其鳴笛，亦不確
  定駕駛人有無聽到鳴笛聲等語。以異議人與證人間本有相當距
  離，且係背對證人，證人亦無法確定異議人是否有聽到哨聲及
  是否認知哨聲係為指示其停車接受稽查，自不能排除異議人無
  從察覺警員有鳴哨制止之行為，則異議人辯稱其並未聽到任何
  制止聲乙節，即非無據。此外，復查無其他積極證據足資證明
  異議人有經警制止後拒絕停車接受稽查而逃逸之行為，依前述
  法條規定及判例意旨，自應為有利於異議人之認定，不應遽予
  裁罰。
五綜上所述，本件異議人聲明異議，一部為有理由、一部為無理
  由，但原裁決並未就二違規行為明確分論裁罰，自無從割裂，
  應認全部裁決均有不當予以撤銷。按汽（機）車駕駛人，行經
  有燈光號誌管制之交岔路闖紅燈者，處1,800元以上5,400元以
  下罰鍰，道路交通管理處罰條例第53條第1項定有明文。本件
  系爭機車駕駛人既有行經有燈光號誌管制之交岔路闖紅燈之違
  規行為，爰依上述道路交通管理處罰條例之規定及違反道路交
  通管理事件統一裁罰基準表，對異議人裁處如主文所示，以資
  適法。
六據上論斷，應依道路交通案件處理辦法第20條，道路交通管理
  處罰條例第53條第1項、第92條第3項、道路交通管理事件統一
  裁罰基準及處理細則第2條第2項，裁定如主文。
中    華    民    國    95    年    9     月    29    日
                  交通法庭法  官  鄭子俊
以上正本證明與原本無異。
如不服本裁定，應於裁定送達後5日內向本院提出抗告狀。
中    華    民    國    95    年    9     月    29    日
                          書記官  沈藝珠


司法院資訊處製作；財團法人民間司法改革基金會備份。
